臺灣臺中地方法院刑事判決　　　　　　　99年度易字第3711號
公　訴　人　臺灣臺中地方法院檢察署檢察官
被　　　告　趙瑞龍
選任辯護人　蔡嘉容律師
上列被告因妨害自由等案件，經檢察官提起公訴（九十九年度偵
字第二四七一五號），本院判決如下：
    主    文
趙瑞龍公然侮辱人，處拘役拾日，如易科罰金，以新臺幣壹仟
元折算壹日。又以加害生命、身體之事，恐嚇他人致生危害於安
全，處拘役貳拾日，如易科罰金，以新臺幣壹仟元折算壹日。應
執行拘役肆拾日，如易科罰金，以新臺幣壹仟元折算壹日。
    犯罪事實
一、趙瑞龍為臺中市南屯區○○○街二０七號「中美獸醫院」之
    獸醫師，緣於民國九十九年七月三十日，顧客鄭唯君將所飼
    養之長毛臘腸犬「糖糖」送至該獸醫院接受擠肛門腺等服務
    ，嗣因發覺犬隻出現異常反應，鄭唯君乃欲索討該犬隻在「
    中美獸醫院」病歷資料，並先後於九十九年八月二日、十日
    ，各由鄭唯君本人或其家人前往「中美獸醫院」提出申請，
    但因未能符合申辦流程及趙瑞龍所引據之規定內容，而遭趙
    瑞龍所拒，雙方為此已發生多次口角。迨九十九年八月十一
    日晚間八時許，鄭唯君更偕同其子趙晨復、其女趙庭玉共三
    人，再次前往「中美獸醫院」要求處理上開犬隻之病歷問題
    ，趙瑞龍見當時等候看診之寵物主人非少，鄭唯君等三人持
    續站立於掛號處前理論，已影響於該獸醫院之正常營運及其
    他顧客使其寵物接受妥適治療之權益，且因先前多次口角爭
    執，亦使趙瑞龍甚感激憤。趙瑞龍乃於喝令鄭唯君等三人離
    去未果後，竟基於公然侮辱之犯意，在上址獸醫院之不特定
    多數人得共見共聞之處所，先對上前理論之趙晨復辱罵「有
    夠賤」，繼之對於鄭唯君辱罵「不要臉」共十一次，其間更
    對鄭唯君、趙晨復、趙庭玉辱罵「你們都不要臉」等語，均
    足以貶損鄭唯君等三人之人格並使其產生難堪感受。趙瑞龍
    復另基於恐嚇危害安全之犯意，對趙晨復及在旁之鄭唯君、
    趙庭玉恫稱：「文的不行到時候看怎麼來啊！沒關係」、「
    你住哪裡我知道喔」、「你的地址我知道喔，你給我小心點
    ，你試試看」等加害生命、身體之恐嚇言詞，鄭唯君等三人
    因而心生恐懼，致生危害於彼等三人之安全。
二、案經鄭唯君、趙晨復及趙庭玉訴請臺灣臺中地方法院檢察署
    檢察官偵查起訴。
    理    由
壹、證據能力取捨之意見：
一、按刑事訴訟法上「證據排除原則」，係指將具有證據價值，
    或真實之證據，因取得程式違法，而予以排除之法則。且私
    人之監聽行為，無如國家機關之執行通訊監察，應依通訊保
    障及監察法規定聲請核發或補發通訊監察書等之法定程式及
    方式，故私人為保全證據所為之錄音、錄影，如非出於不法
    之目的及以違法手段取證，其取得之證據即難謂並無證據能
    力，而應予排除，最高法院九十八年度台上字第二五一三號
    刑事判決可資參照。本件告訴人鄭唯君等人所提出之錄音光
    碟，應係基於保全證據之目的，其所為取證手段亦無暴力介
    入，且其係將自己與被告之對談內容予以錄製保存，揆諸前
    揭說明，自應具有證據能力。選任辯護人於準備程序中指稱
    上開錄音光碟係非法取得，卻未能指出其所憑排除證據之條
    文規定，尚屬無據，不足為採。
二、又按監聽（錄）所取得特定人間之對話，即聲音證據。其以
    「字譯」或「意譯」方式，轉換為文字而成監聽譯文，本質
    上與一般特定人間之對話證據無異，如聆聽與字譯或意譯不
    生問題，具備原對話證據之同一性者，其與待證事實之關聯
    性如何？得否或如何推論待證事實？則屬證據之證明力問題
    ，為事實審採證認事之職權，如不違背經驗法則或論理法則
    ，即不得任指為違法，最高法院九十八年度台上字第七四九
    六號刑事判決闡述至明。告訴人鄭唯君等人所提錄音譯文，
    皆係依據上開錄音光碟逐字譯成，雖其部分用語因聽聞者與
    本院辨識程度之差異，而稍有不同，然此應屬證明力之評價
    範疇，揆諸前揭說明，尚無涉及證據能力之有無。
三、另被告以外之人於審判外之言詞或書面陳述，除法律有規定
    者外，不得為證據；被告以外之人於偵訊中向檢察官所為之
    陳述，除顯有不可信之情況者外，得為證據，刑事訴訟法第
    一百五十九條第一項、第一百五十九條之一第二項分別定有
    明文。本案告訴人鄭唯君、趙晨復、趙庭玉於偵查時以證人
    身分作證，經檢察官告以具結之義務及偽證之處罰，經具結
    而擔保其證述之真實性，且無證據顯示係遭受強暴、脅迫、
    詐欺、利誘等外力干擾情形，或在影響其等心理狀況致妨礙
    其自由陳述等顯不可信之情況下所為。上揭證人於偵訊時之
    陳述既無顯不可信之情況，依前開說明，自有證據能力。
四、至於卷附之錄影光碟及翻拍照片，純係機械作用而不涉及人
    為之意志判斷，與傳聞法則所欲防止證人記憶、認知、誠信
    之誤差明顯有別，核與刑事訴訟法第一百五十九條第一項之
    要件不符。該項證據既無違法取得之情形，且經本院依法踐
    行調查證據程序，自應具有證據能力（最高法院九十七年度
    台上字第三八五四號刑事判決同此意旨）。
貳、實體認定之依據：
一、訊據被告趙瑞龍對於上開時、地，確有說過「不要臉」等語
    固坦承不諱，惟矢口否認其有何公然侮辱之犯罪故意，及口
    出「有夠賤」、「你們都不要臉」或其他侮辱、恐嚇言詞，
    並辯稱：告訴人鄭唯君等人已經知道不能拿走病歷資料之規
    定，卻選在獸醫院最忙之晚上前來要求原始病歷檔案，嚴重
    影響伊及其他獸醫師之看診，希望告訴人鄭唯君等人給伊一
    點尊嚴，讓伊好好執行醫療業務，伊係因一時情緒上來，才
    會說出「不要臉」等語，但伊並無犯意，否則不會報警云云
    。然查：
（一）上開犯罪事實，業據證人即告訴人鄭唯君、趙晨復、趙庭
      玉於偵查中指證明確，並有告訴人鄭唯君提出之錄音光碟
      及其譯文、被告提出之九十九年八月十一日晚間「中美獸
      醫院」監視錄影光碟、翻拍照片在卷可憑，且經本院當庭
      勘驗上開錄音、錄影光碟，並均作成勘驗筆錄附卷足參。
      而依本院九十九年十二月二十七日勘驗錄音光碟之內容，
      被告確在要求告訴人趙晨復離去，而遭告訴人趙晨復答稱
      ：「不行……我一定要拿到我的病歷。」等語後，對於告
      訴人趙晨復回應稱：「有夠賤」等語；其後被告又於告訴
      人鄭唯君表示：「你罵誰不要臉？」之後，回應稱「你們
      都不要臉」等語；其餘對談內容中，被告則相繼出現共計
      十一次「不要臉」之辱罵言詞。至於恐嚇言詞部分，被告
      亦確實先在其與告訴人趙晨復之對談中，恫稱：「文的不
      行到時候看怎麼來啊！沒關係」（卷附錄音譯文及起訴書
      分別誤為「文的不行到時後看武來啊」、「文的不行，就
      來武的」，就此部分應以本院實際勘驗內容為準）、「你
      住哪裡我知道喔」、「你的住址我知道喔，你給我小心點
      ，你試試看」等語。當日勘驗程序業經本院會同檢察官、
      選任辯護人及被告當庭播放錄音光碟並逐字紀錄，復於勘
      驗程序末尾訊問上開參與程序之人有何意見，被告及選任
      辯護人亦均無異詞，足徵被告確有口出前述侮辱及恐嚇言
      詞，當無疑義。被告及選任辯護人猶以：被告僅有出言「
      不要臉」，並未提及其他侮辱及恐嚇話語云云，顯非實情
      ，自不足採。
（二）又被告向告訴人趙晨復辱罵「有夠賤」，繼之對於告訴人
      鄭唯君接續辱罵「不要臉」共十一次，其間更對告訴人鄭
      唯君、趙晨復、趙庭玉辱罵「你們都不要臉」等語，顯係
      常見之一般辱罵言詞，亦已表現出輕蔑不屑之意思，指摘
      內容雖非具體，然上開抽象言詞均足以令在場之告訴人鄭
      唯君、趙晨復、趙庭玉感受難堪與不快，亦已貶損其人格
      ，核其性質自已符合刑法第三百零九條第一項所稱之「侮
      辱」構成要件。而被告係在「中美獸醫院」之公眾均可自
      由進出處所出言辱罵，當時又正值營業時間，自屬不特定
      多數人皆得以共見共聞之狀態，則被告上開侮辱犯行顯係
      公然為之，應屬灼然。另被告向告訴人趙晨復揚言「文的
      不行到時候看怎麼來啊！沒關係」等語，雖非直指將以武
      力解決紛爭，然被告在告訴人趙晨復答稱：「你不要太…
      …。」之後，緊接表示「你住哪裡我知道喔」，業已顯示
      其將登門尋釁之旨，整體觀察其前後對話言詞所呈現之意
      涵，應屬告以將來惡害之恐嚇言詞；另被告所稱「你的地
      址我知道喔，你給我小心點，你試試看」等語，亦難謂無
      加害生命、身體之恐嚇意思，客觀上已足以使人心生畏懼
      。而被告上開恐嚇話語雖係與告訴人趙晨復爭執時所言，
      然告訴人鄭唯君、趙庭玉分別為告訴人趙晨復之母、妹，
      與告訴人趙晨復親誼關係至為密切，且告訴人鄭唯君、趙
      庭玉並同住於一處，而被告實際上所知者亦無非寵物主人
      即告訴人鄭唯君之住址，彼等一旦在旁聽聞被告有意登門
      尋釁，告訴人鄭唯君、趙庭玉同感生命、身體面臨惡害之
      危險而心生恐懼，應屬事理之常，非可僅因上開恐嚇言詞
      係被告與告訴人趙晨復爭執時所言，即遽謂在旁之告訴人
      鄭唯君、趙庭玉並未感到畏怖或非遭受恐嚇之對象。
（三）另告訴人鄭唯君就索討其寵物「糖糖」病歷資料一事，雖
      已分別於九十九年八月二日、十日，由其本人或家人前往
      「中美獸醫院」理論未獲解決，且告訴人鄭唯君等三人於
      本案發生當日至該獸醫院掛號處前要求處理之際，適有多
      名顧客在獸醫院內等候寵物看診，業據證人即該獸醫院顧
      客蘇文君、證人即獸醫師徐暖貽、黃希賢於一百年三月十
      五日本院審理時證述明確，並有卷附錄影光碟及翻拍照片
      在卷可憑，復經本院當庭勘驗屬實。被告縱因擔慮寵物健
      康及飼主權益而情緒激動，或因面臨告訴人鄭唯君等人一
      再為相同索討病歷事由屢屢前來、不願離去並影響其看診
      品質而心生不滿，然被告口出上開侮辱及恐嚇言詞，不僅
      無助於告訴人鄭唯君、趙晨復、趙庭玉等人離去或解決紛
      爭，自非保護其所稱看診權之合宜手段，且告訴人鄭唯君
      等人並無承受被告所為辱罵、恐嚇言詞之義務，彼等人格
      尊嚴亦不能只因被告激憤難平而受踐踏、侵犯。倘告訴人
      鄭唯君等人索討寵物病歷資料之舉動，業已妨害被告之人
      身自由或其他法益之安全，被告自可報警處理或訴諸法律
      途徑，透過事前保障或事後追究，藉以逐步消弭雙方對立
      情緒或遏止侵犯行為，斷不能僅憑一己當時情緒激動，即
      可視刑事法律規範於無物，恣意施加輕蔑不堪或恐嚇言詞
      而冀圖免責。從而，被告所稱當時情緒激動並無犯意云云
      ，亦有未洽，同無足取。
（四）又被告及選任辯護人雖聲請本院傳訊證人張美惠、吳佶懋
      、許人傑、洪司叡等人到庭接受詰問，用以證明告訴人鄭
      唯君或其家人於九十九年八月二日、十日前來「中美獸醫
      院」之情形，惟上開期日之錄影光碟均經本院當庭實施勘
      驗，並已呈現該獸醫院內為此發生紛擾之過程，應足徵明
      被告於本案發生當時所受刺激之遠因及前提事實。且上開
      證人既非案發當時同在現場見聞事實經過，縱經調查亦無
      從為更有利於被告之認定，本院認無加以傳訊之必要，被
      告及選任辯護人上開調查證據之聲請應予駁回。至於被告
      在案發當日雖有提及「你還沒有看我不客氣的情況喔」等
      語，業經本院當庭勘驗錄音光碟明確，然對照告訴人趙晨
      復先前所言，係因告訴人趙晨復質疑被告說話態度欠佳，
      被告始答稱「我已經很客氣了」，其後再以「你還沒有看
      我不客氣的情況喔」作為補充，與其餘對話中所出現之恐
      嚇言詞相互觀察，語意亦非一貫。綜合該段對話之完整意
      旨，被告當時應係就說話態度乙節與告訴人趙晨復有所爭
      執，尚難謂被告有何揚言加害之意思可指。告訴人鄭唯君
      等三人於刑事告訴狀中針對被告上開話語既認已有恐嚇用
      意，雖未為檢察官所採並列入起訴事實內，本院為免評價
      有所罅漏，爰併予說明。
    綜上所陳，被告及選任辯護人前揭所辯尚有未洽，不足為採
    。本案事證已臻明確，被告犯行洵堪認定。
二、核被告趙瑞龍所為，係犯刑法第三百零九條第一項之公然侮
    辱罪，及刑法第三百零五條之恐嚇危害安全罪。被告之公然
    侮辱犯行，同時辱及告訴人鄭唯君、趙晨復、趙庭玉之名譽
    權，而其所為單一恐嚇危害安全犯行，則使告訴人鄭唯君、
    趙晨復、趙庭玉皆心生畏懼而侵害彼等三人之自由法益，各
    屬一行為觸犯數罪名之想像競合犯，仍各從一重之公然侮辱
    罪及恐嚇危害安全罪論處。至於被告所犯上開公然侮辱罪與
    恐嚇危害安全罪，犯意各別，行為互殊，應予分論併罰。爰
    審酌被告從事獸醫師工作並對外營業，面對顧客前來質疑處
    置病歷資料申請流程失當，雖非不可據理力爭或堅持立場，
    但仍須本於以和為貴之精神，設法尋求化異求同之機會，尤
    不能率以言詞辱罵或出言恐嚇，反而激化對立情緒且無補於
    紛爭之解決，被告所為難謂可取；惟被告當時正值多名顧客
    等候寵物看診，又面對告訴人鄭唯君、趙晨復、趙庭玉三人
    持續站立於掛號處前一再要求提供寵物病歷資料且不願離去
    ，致其已難期待順利看診，被告乍然遭逢此一情景而口不擇
    言，遂以前揭侮辱及恐嚇言詞加諸於告訴人鄭唯君等三人，
    被告犯罪之動機與所受刺激亦非可輕忽；再參以被告犯罪手
    段、目的、公然侮辱「不要臉」等語多達十餘次、被告犯罪
    後並未坦承犯行之態度、具有碩士學歷之智識程度等一切情
    狀，分別量處如主文所示之刑，併諭知易科罰金之折算標準
    ，復定其應執行之刑，以示懲儆。公訴蒞庭檢察官於本院審
    理時，雖具體求刑應執行有期徒刑三月，惟與被告於本案之
    犯罪情節相較猶嫌過重，而為本院所不採，附此敘明。
據上論斷，應依刑事訴訟法第二百九十九條第一項前段，刑法第
三百零九條第一項、第三百零五條、第五十五條、第四十一條第
一項前段、第五十一條第六款，刑法施行法第一條之一第一項、
第二項前段，判決如主文。
本案經檢察官林于人到庭執行職務。
中    華    民    國    100    年    3    月    29    日
                  刑事第七庭   法  官  高文崇
以上正本證明與原本無異。
如不服本判決應於收受判決後10日內向本院提出上訴書狀，並應
敘述具體理由；其未敘述上訴理由者，應於上訴期間屆滿後20日
內向本院補提理由書（均須按他造當事人之人數附繕本）「切勿
逕送上級法院」。
告訴人或被害人對於判決如有不服具備理由請求檢察官上訴者，
其上訴期間之計算係以檢察官收受判決正本之日期為準。
                                書記官  林淑慧
中    華    民    國   100    年    3     月    29    日
附錄論罪科刑法條：
刑法第三百零九條第一項：
公然侮辱人者，處拘役或三百元以下罰金。
刑法第三百零五條：
以加害生命、身體、自由、名譽、財產之事，恐嚇他人致生危害
於安全者，處二年以下有期徒刑、拘役或三百元以下罰金。